【裁判字號】    94,訴,684
【裁判日期】    950315
【裁判案由】    違反洗錢防制法
【裁判全文】
臺灣桃園地方法院刑事判決               94年度訴字第684號
公  訴  人  台灣桃園地方法院檢察署檢察官
被      告  戊○○
上列被告因詐欺等案件，經檢察官提起公訴（93年度偵緝字第73
4號），本院判決如下：
    主  文
戊○○共同以犯詐欺罪為常業，處有期徒刑貳年。
    事  實
一、戊○○與姓名不詳自稱「黃小姐」之成年人所屬之詐騙集團
    共同基於意圖為自己不法所有之常業詐欺取財、隱匿自己重
    大犯罪所得財物之洗錢犯意聯絡，先由戊○○於民國92 年3
    月28日某時，前往設於台北市○○區○○路192 號「建華商
    業銀行中山分行」，申請開立帳號00000000000000號帳戶（
    以下簡稱「建華銀行帳戶」），並將不詳之人所提供以虛偽
    之年籍資料所申請開立如附表編號一至編號三所示之人頭帳
    戶設定為其約定轉帳之帳戶。而上開約定轉帳帳戶之使用方
    式，得以電話服務銀行語音操作方式為之，其只要依序輸入
    存戶之身分證統一編號、其私設之電話服務密碼，即可將帳
    戶內之存款轉出於該預先設定之約定帳戶，且此種功能不受
    存摺或金融卡掛失設定之影響，於存戶辦理存摺或金融卡之
    掛失後，仍可透過電話服務銀行執行帳戶內存款之轉出交易
    至預先設定之約定帳戶內。戊○○僅於開戶之際存入新臺幣
    （以下同）100 元，嗣未作任何存、提之使用，即於92年6
    月11日撥打電話向銀行辦理上開帳戶之存摺及金融卡之掛失
    ，以此方式佯稱其無法使用該帳戶，俾便逃避被害人及警方
    之追查，藉以隱匿自己常業詐欺重大犯罪所得財物。戊○○
    與該詐騙集團之人，旋即在報紙上登載廣告，佯稱應徵男服
    務員，誘使求職者來電後，再謊稱錄取並需先繳交保證金，
    要被害人依其指示操作提款機，匯入款項至前述帳戶，並由
    戊○○負責當日隨即將被害人受騙匯入上開帳戶之金錢，以
    前述電話服務銀行方式，依序輸入自己之身分證統一編號及
    私設之個人密碼後，悉數轉出於附表編號一至編號三所示之
    約定轉帳帳戶（均屬虛設之人頭帳戶），再由詐騙集團之不
    詳之人自附表編號一至編號三所示之帳戶悉數轉出於其他帳
    戶，其等以此方式供作掩飾詐欺犯罪所得財物之工具，而詐
    騙不特定人，並恃以為生。而上開帳戶於掛失期間，自92年
    9 月17日起迄92年10月2 日止，16天內以此方式進出交易達
    90 筆 。嗣丁○○於92年10月1 日，在報上見該詐騙集團刊
    載之求職廣告而撥打電話詢問，遂遭自稱為「黃小姐」之詐
    騙集團成員佯稱徵詢主管意見，隨即於翌日（10月2 日）回
    電捏稱其已錄取並需繳交保證金，而陷於錯誤，依其指示，
    於92 年10 月2 日0 時12分許，前往台北市○○路○段某處
    之中國信託銀行自動櫃員機將其中國信託商業銀行帳號0000
    00000000號帳戶內之5000元匯入上開帳戶中。戊○○並於同
    年月24日前往銀行以辦理遺失存摺之補發為由趁機提領使用
    。嗣因丁○○發覺有異，始知受騙，而報警處理，始循線查
    獲上情。
二、案經被害人丁○○訴由新竹市政府警察局第二分局報請台灣
    新竹地方法院檢察署檢察官呈請台灣高等法院檢察署令轉台
    灣桃園地方法院檢察署檢察官偵查起訴。
    理  由
一、程序事項：按被告以外之人於審判外之言詞或書面陳述，除
    法律有規定者外，不得作為證據，刑事訴訟法第159 條第1
    項固定有明文。惟被告以外之人於審判外之陳述，雖不符同
    法第159 條之1 至之4 之規定，而經當事人於審判程序同意
    作為證據，法院審酌該言詞陳述或書面陳述作成時之情況，
    認為適當者，亦得為證據。又當事人、代理人或辯護人於法
    院調查證據時，知有第159 條第1 項不得為證據之情形，而
    未於言詞辯論終結前聲明異議者，視為有前項之同意，同法
    第159 條之5 亦定有明文。查證人丁○○於警詢之證述，均
    為審判外之陳述而屬傳聞證據，暨其他相關具傳聞性質之證
    據資料，公訴人及被告於本院準備程序及審判程序中對於前
    述證人於警詢中之證述暨其他相關具傳聞性質之證據資料之
    證據能力，均未表爭執，且迄於本案言詞辯論終結前亦未聲
    明異議。本院審酌證人陳述及證據資料作成時之情況，核無
    違法取證或其他瑕疵，認為以之作為證據為適當，上開證人
    於審判外之陳述及相關證據資料，自得做為證據，合先敘明
    。
二、訊據被告戊○○固坦承開立前述建華銀行帳戶，且於開立帳
    戶之際設定如附表所示之約定轉帳帳戶，其僅存入100 元，
    未再存入任何款項，亦未將上開帳戶交付他人使用，又於上
    開時、地撥打電話向銀行辦理存摺及金融卡之掛失，並前往
    銀行提領告訴人丁○○匯入之5000元款項等事實不諱，惟矢
    口否認有何常業詐欺、違反洗錢防制法之犯行，辯稱：是某
    自稱「游先生」之人欲介紹辦理信用卡、現金卡的客戶給伊
    ，伊為將佣金回扣交予「游先生」，而開立上開建華銀行之
    帳戶，且依「游先生」提供之資料設定約定轉帳帳戶，因「
    游先生」介紹客戶均未辦成，故從未使用上開帳戶匯過任何
    款項，伊辦理掛失係因存摺及金融卡遺失，而上開帳戶內之
    交易紀錄均在掛失期間所為，與伊無關，至提領5000元僅因
    一時貪念，伊並無詐騙丁○○之行為，亦無洗錢犯行云云。
三、經查：
  (一)上開犯罪事實，除經證人丁○○於警詢中證述明確（參見台
    灣新竹地方法院檢察署92年度偵字第5902號偵查卷宗第10
    至11頁），核與卷附之中國信託商業銀行帳號000000000000
    號帳戶存摺交易明細影本、自動櫃員機交易明細表1 紙之紀
    載相符（同上偵查卷第24、25頁）外，並有建華銀行中山
    分行93年2 月18日（93）山作字第00007 號函及所附之開立
    帳戶申請書、人工綜存戶轉存方式申請文件、客戶基本資料
    印鑑卡、授權書、各項變更紀錄查詢一覽表等件（見台灣桃
    園地方法院檢察署93年度偵字第1711號偵查卷第9 至15頁）
    、建華銀行中山分行93年4 月1 日（93）山作字第00012
    號函及所附之存款往來明細表、自動化設備轉帳帳號查詢單
    等件（同上偵查卷第21至28頁）、上海商業儲蓄銀行新莊
    分行93年6 月2 日（93）上新字第063 號函及所附之「乙○○」身分正反面影本、開戶資料（同上偵查卷第37、38頁）
    、合作金庫銀行新莊分行93年6 月4 日合金莊存字第
    09300031 98 號函及所附「甲○○」之身分正反面影本及存
    戶資料、開戶印鑑卡（同上偵查卷第41、42頁）、誠泰商
    業銀行大同分行93年6 月7 日誠泰銀大同字第930062號函及
    所附之存戶開戶文件資料（同上偵查卷第43至47頁）、遠
    東國際商業銀行93年6 月16日（93）遠銀莊字第0057號函及
    所附「丙○○」之身分正反面影本、開戶總約定書、金融卡
    各項申請書、個人戶基本資料開戶登錄單等件（同上偵查卷
    第51至55頁）、彰化銀行北三重埔分行93年6 月4 日彰北
    重字第1101號函及附件（同上偵查卷第57、58頁）、遠東
    國際商業銀行93年8 月11日（93）遠銀莊字第0078號函及所
    附客戶「丙○○」之存摺往來明細分戶帳50紙等件（同前署
    93年度偵緝字第734 號偵查卷第30至80頁）、誠泰商業銀
    行大同分行93年8 月3 日誠泰銀大同字第930085號函及所附
    之存摺存款對帳單（同上偵查卷第81至97頁）、合作金庫
    銀行新莊分行93年8 月2 日合金莊存字第0930004401號函及
    所附「甲○○」之交易明細表（同上偵查卷第99至116 頁）
    、上海商業儲蓄銀行新莊分行93年8 月2 日（93）上新字
    第092 號函及所附之「乙○○」之對帳單資料（同上偵查卷
    第117 至131 頁）、彰化銀行北三重埔分行93年8 月4 日
    彰北重字第1623號函及附件（同上偵查卷第133 至166 頁）
    、本院卷附建華銀行中山分行94年6 月8 日（94）山字第
    00020 號函及所附之自動化設備轉帳帳號查詢單、本院卷
    附上開建華銀行帳戶之開戶申請書、人工綜存戶轉存方式、
    客戶基本資料、本院卷附建華銀行股份有限公司94年12月
    20日（94）建華銀中山字第0012號函及所附之自動化設備轉
    帳帳號查詢單、存摺存簿歷史往來明細查詢一覽表7 紙附卷
    可稽。
  (二)而上開建華銀行之帳戶為被告於前述時、地所申請開立，其
    並同時設定如附表所示之約定轉帳帳戶一節，業據被告於本
    院審理時坦承不諱，並有建華銀行中山分行93年2 月18日
    （93）山作字第00007 號函及所附之開立帳戶申請書、人工
    綜存戶轉存方式申請文件、客戶基本資料印鑑卡、授權書（
    見台灣桃園地方法院檢察署93年度偵字第1711號偵查卷第9
    至15頁）、同行93年4 月1 日（93）山作字第0001 2號函及
    所附自動化設備轉帳帳號查詢單等件（同上偵查卷第21至28
    頁）、同行94年6 月8 日（94）山字第00020 號函及附件、
    建華銀行股份有限公司94年12月20日（94）建華銀中山字第
    0012號函及附件在卷可稽。又被告於申請開立前述建華銀行
    帳戶後，迄其辦理掛失前，並未有任何使用交易紀錄一情，
    亦為被告於本院審理時所自承，並有建華銀行中山分行93年
    2 月18日（93）山作字第00007 號函及所附各項變更紀錄查
    詢一覽表記載明確可查。而上開建華銀行之帳戶，經辦理設
    定存摺及金融卡掛失完成後，雖無法執行臨櫃提款及金融卡
    提款功能，惟仍可透過電話服務銀行執行轉出交易至約定帳
    戶，且他行轉入交易並不受掛失設定影響，仍可正常使用，
    其電話服務銀行之操作程序為依序輸入存戶之身分證統一編
    號、其私設之電話服務密碼，即可將帳戶內之存款轉出於約
    定帳戶等情，亦經建華銀行中山分行93年4 月1 日（93）山
    作字第00012 號函、同行94年6 月8 日（94）山字第00020
    號函覆在卷可憑。顯見辦理存摺及金融卡之掛失後，上開帳
    戶仍可供作使用，被告辯稱掛失後無法進行任何交易云云，
    顯非事實。再觀之卷附上開帳戶在掛失期間所為之交易紀錄
    情形，核其交易方式，均屬自他行轉入後，再以電話服務銀
    行之方式轉出於附表編號一至編號三之帳戶，此有上開帳戶
    之交易紀錄存卷可按。而被告且於本院審理時一再自承：從
    未將上開帳戶交予他人使用，亦從未將所設定之電話服務密
    碼、身分證統一編號告知他人等語，可見上開以電話服務方
    式轉出之交易，均屬被告所為，乃當無疑。況自被告供認於
    上開時、地親向銀行提領他人匯入之5000元一節觀之，益徵
    上開帳戶確實尚在被告管領使用中。此種需要特殊密碼、資
    料始能進行之電話服務交易，又必須匯入特定約定轉帳帳戶
    始得交易之雙重使用限制下，上開帳戶自無可能另遭他人盜
    用，實屬灼然。被告辯稱：掛失期間所為之交易均非其所為
    云云，顯非事實，要不可採。
  (三)本件被害人丁○○係因自稱「黃小姐」之不詳成年人所屬之
    犯罪集團，以在報上刊載廣告佯稱應徵服務員之方式，向電
    詢求職之丁○○誆稱其已錄取並需繳交保證金，而陷於錯誤
    ，於上開時、地，自其帳戶將5000元匯入被告管領之上開建
    華銀行帳戶內，而遭被告於上開時、地提領使用一節，業經
    證人丁○○於警詢中證述綦詳，並有卷附之自動櫃員機交易
    明細表、上開帳戶存摺交易明細影本附卷可稽，已如前述。
    觀此詐騙集團成員以報載廣告方式，對社會大眾詐騙財物，
    其施用詐術之對象自屬廣泛，且不特定，其犯罪係有組織與
    計畫（其內部分工上至少有負責刊登廣告、負責接聽求職者
    來電、負責處理詐騙金錢之流向等等），多人合力行騙之時
    間非侷限於一時一地之所為，與一般之詐欺係針對特定對象
    而施用詐術情形迥不相同，該集團詐騙之金額鉅大，被害對
    象眾多，足見該集團均係恃此種詐欺他人財物為生，以詐欺
    為常業，所為係洗錢防制法第3 條第1 項第5 款所指之刑法
    第340 條之「重大犯罪」。被告以提供上開建華銀行帳戶供
    作詐騙他人財物使用，所騙取之金錢均匯入被告管領之上開
    帳戶，再由被告將之轉出於指定帳戶，堪認其與自稱「黃小
    姐」之人所屬詐騙集團當有犯意聯絡及行為分擔，至為明確
    。再者，觀乎被告前開帳戶內之金錢往來情形，均係於有金
    錢匯入後，旋即將該約定金額轉帳至其約定之轉帳帳戶內，
    顯見以電話語音系統執行轉帳者，對於金錢匯入之時間均能
    即時知悉及掌握，由此可見其知悉乃係行騙者對於詐騙得款
    後，隨即通知控制被告前開帳戶之人為轉帳洗錢，更足信控
    制被告前述帳戶者與向被害人施詐者，係屬同一集團成員無
    誤。而控制被告前述帳戶之人，除被告外並無他人，已經論
    述如前。基於上開推論，足信被告為常業詐欺之共犯。更何
    況，其不法所有之意圖，亦可自被告供承其僅存入100 元，
    卻又提領不詳來源之5000元，昭然可見。至被告何以再設定
    帳戶約定轉出功能之後，又親向銀行臨櫃提領，乃屬被告自
    認上開智慧型之犯罪是否已遭識破之主觀自信問題，然均無
    礙於上開犯行之認定，要屬當然。
  (四)上開建華銀行帳戶於掛失期間，自92年9 月17日至92年10月
    2 日之16日內，有近乎90筆之進出交易紀錄，核其交易方式
    、時間、金額，乃每有金額自他行轉入之際，旋即遭人以電
    話服務銀行之方式轉出至附表編號一至編號三之帳戶，而其
    各筆之交易金額為數千元至1 萬元上下，與前述被害人丁○○遭訛騙之金額甚為相類，其轉入後再行轉出之時間相當緊
    接，顯非正常交易之情可資比擬，衡之又與被害人丁○○匯
    入款項之時間極為相近，綜觀全情，應屬不詳之人遭被告等
    人以相同方式所訛騙而交付之財物，洵可認定。再核其約定
    轉出之附表編號一至編號三之帳戶申請資料，其申請設立之
    身分證統一編號均屬空號，查其年籍資料，並無此人，此有
    上海商業儲蓄銀行新莊分行93年6 月2 日（93）上新字第06
    3 號函及所附之「乙○○」身分正反面影本、開戶資料、合
    作金庫銀行新莊分行93年6 月4 日合金莊存字第0930003198
    號函及所附「甲○○」之身分正反面影本及存戶資料、開戶
    印鑑卡、遠東國際商業銀行93年6 月16日（93）遠銀莊字第
    0057號函及所附「丙○○」之身分正反面影本、開戶總約定
    書、金融卡各項申請書、個人戶基本資料開戶登錄單等帳戶
    之申請開戶資料文件附卷可查，並經本院依職權查證屬實在
    案（本院經由戶役政網路連線方式加以查證，然因該等身分
    證統一編號之查詢結果均「無此資料」，致所列印之查詢單
    係屬空白，而無從提示，然經本院於審判程序時就上開職權
    查證結果告知被告予以辯論在案）。經本院細酌附表編號一
    至編號三帳戶之交易明細紀錄，乃竟自他行轉入金額後，旋
    即有人悉數轉出，此亦有上開帳戶交易明細資料存卷可查。
    綜觀上情，顯然每有人因故匯款至上開建華銀行帳戶後，旋
    即由被告將之轉出於上開「虛設之人頭帳戶」，再由不詳之
    人更轉出於其他帳戶，依此層層輾轉之方式，顯已達資金來
    源被切斷、無法追查之效果，當屬「洗錢」之行為無疑。況
    被告尤以「掛失」作為掩人耳目之手段，益見其藉此逃避被
    害人、犯罪偵查機關之追查，被告所辯：既已掛失，乃均與
    其無關云云，當不可採，且由此顯見其情已虛。
  (五)被告雖辯稱：因「游先生」之要求使開設上開帳戶並約定轉
    帳帳戶云云，然經質之被告「游先生」之詳細年籍資料，被
    告均稱不詳，而被告竟能取得「游先生」所提供之帳戶資料
    ，卻無法聯絡「游先生」，此顯悖乎常情。再者，被告於本
    院審理時自承於開設本件建華銀行帳戶之前，尚有其他個人
    帳戶可以使用，則何以另需開設此建華銀行帳戶「專供」匯
    款予游先生1 人之用，實與一般人之交易匯款經驗相悖。況
    被告自始至終均稱未曾匯款給游先生過，由此益見被告所辯
    「游先生」一節，係屬虛偽，要為避就圖免之詞，不可採信
    。
  (六)至於前述建華銀行帳戶掛失之上開期間內匯入被告上開建華
    銀行帳戶內之各筆款項，因時間久遠，難以追查，致無法逐
    筆查明各被害人之詳細年籍、受騙之時間、地點及金額，然
    此應尚無礙於被告常業詐欺犯行之成立。
  (七)綜上所述，被告所辯，要屬卸責之詞，並不可採。本件事證
    明確，被告常業詐欺、洗錢犯行均堪認定，應予依法論科。
四、按共同正犯應就全部犯罪結果共負責任，故正犯中之一人其
    犯罪已達於既遂之程度者，其他正犯亦應以既遂論科（最高
    法院二十九年上字第三六一七號判例參照）。次按刑法第
    340 條之常業詐欺罪，係指以犯詐欺行為維生之事業者而言
    ，苟恃此維生，縱其兼有其他工作或職業，亦足構成該條之
    罪（最高法院45年台上字第1188號判例參照）；且常業犯係
    指反覆以同種類之行為為目的之社會活動職業性犯罪而言，
    凡藉該犯罪以為日常謀生之職業，而有事實上之表現為已足
    ，並不以犯罪時間之長短為標準。再刑法第340條所謂以犯
    第339 條之罪為常業者，係指專以觸犯該法條之罪，為其日
    常生活之職業者而言，故該法第340 條為第339 條犯罪之加
    重態樣，性質上屬多數行為之集合犯，法律上擬制為一罪，
    即學理上所稱之實質上一罪。其反覆從事之多數行為相互間
    並不發生連續犯、牽連犯或想像競合犯裁判上一罪之問題（
    最高法院92年度台上字第1501號判決、93年度台上字第3560
    號判決參照）。本件被告戊○○與自稱「黃小姐」之人所屬
    詐騙集團之成年人，於上開時、地，恃以經營詐騙集團獲利
    謀生，均有常業詐欺之犯意與犯行。核被告戊○○所為，係
    犯刑法第340 條常業詐欺罪、洗錢防制法第9 條第1 項之罪
    。被告與「黃小姐」所屬詐騙集團成年人有犯意聯絡及行為
    分擔，為共同正犯。起訴意旨雖認被告戊○○所為，係犯洗
    錢防制法第9 條第2 項、刑法第337 條之罪，惟公訴人於本
    院審判程序中，已擴張起訴犯罪事實（就原起訴之洗錢防制
    法第9 條第2 項之因他人重大犯罪所得財物洗錢罪，在基礎
    事實同一之範圍內，變更起訴法條為同法第9 條第1 項因自
    己重大犯罪所得財物洗錢罪，並於牽連犯之裁判上一罪之基
    礎上，增加起訴法條刑法第340 條之常業詐欺罪，此部分為
    起訴犯罪事實之擴張，尚非追加起訴，附此敘明。），並變
    更起訴法條為洗錢防制法第9 條第1 項之罪、刑法第340 條
    之常業詐欺罪，且經本院依刑事訴訟法第95條規定就此等新
    增或變更之罪名，於審判期日踐行上開告知之程序，而由被
    告充分防禦在案，附此敘明。另被告所犯上開常業詐欺、洗
    錢二罪，有方法、結果之牽連關係，為裁判上一罪，應依刑
    法第55條後段，應從一重之常業詐欺罪處斷。爰審酌被告犯
    罪之動機、目的、手段，犯罪時所受之刺激及其品行、生活
    狀況、智識程度、犯罪所生之損害、迄未賠償被害人，及犯
    罪後飾詞卸責、態度不佳，及其前科素行，有台灣高等法院
    被告前案紀錄表在卷可稽等一切情狀，量處如主文所示之刑
    ，以示懲戒。至於本件被害人丁○○所匯入之現金5000元，
    雖係被告犯常業詐欺罪所得之款項，然係被告臨櫃提領，尚
    非被告以帳戶洗錢方式所提領，爰不依洗錢防制法第12條第
    1 項諭知沒收。
據上論斷，爰依刑事訴訟法第299 條第1 項，洗錢防制法第9 條
第1 項，形法第11條前段、第28條、第340 條、第55條、罰金罰
鍰提高標準條例第1 條前段，判決主文。
本案經檢察官嵇珮晶到庭執行職務。
中    華    民    國    95    年    3     月    15    日
                  刑事第九庭  審判長法  官  林明洲
                                    法  官  何燕蓉
                                    法  官  蘇琬能
以上正本證明與原本無異。
如不服本判決，應於判決送達後10日內，向本院提出上訴書狀（
應附繕本），上訴於臺灣高等法院。
                                    書記官  江世亨
中    華    民    國    95    年    3     月    20    日
論罪科刑法條
中華民國刑法第340條
以犯第三百三十九條之罪為常業者，處一年以上七年以下有期徒
刑，得併科五萬元以下罰金。
洗錢防制法第9條
犯第 2 條第 1 款之罪者，處 5 年以下有期徒刑，得併科新臺幣
三百萬元以下罰金。
犯第 2 條第 2 款之罪者，處 7 年以下有期徒刑，得併科新臺幣
五百萬元以下罰金。
以犯前二項之罪為常業者，處 3 年以上 10 年以下有期徒刑，得
併科新臺幣 1 百萬元以上 1 千萬元以下罰金。
法人之代表人、法人或自然人之代理人、受雇人或其他從業人員
，因執行業務犯前三項之罪者，除處罰行為人外，對該法人或自
然人並科以各該項所定之罰金。但法人之代表人或自然人對於犯
罪之發生，已盡力監督或為防止行為者，不在此限。
犯前四項之罪，於犯罪後六個月內自首者，免除其刑；逾六個月
者，減輕或免除其刑；在偵查或審判中自白者，減輕其刑。
附表
┌──┬─────────┬──────────────┐
│ 編 │                  │                            │
│ 號 │   行 庫 名 稱    │   轉入帳號 (存戶名稱）     │
├──┼─────────┼──────────────┤
│ 一 │ 合作金庫銀行     │  000-000000000000000       │
│    │ 新莊分行         │ （戶名：甲○○）           │
├──┼─────────┼──────────────┤
│ 二 │ 遠東國際商銀銀行 │  000-0000000000000000      │
│    │ 台北新莊分行     │ （戶名：丙○○）           │
├──┼─────────┼──────────────┤
│ 三 │ 上海商業儲蓄銀行 │  000-0000000000000000      │
│    │ 新莊分行         │ （戶名：乙○○）           │
├──┼─────────┼──────────────┤
│ 四 │ 彰化銀行         │  000-0000000000000000      │
│    │ 北三重埔分行     │ （戶名：龍芸有限公司）     │
├──┼─────────┼──────────────┤
│ 五 │ 誠泰商業銀行     │  000-0000000000000000      │
│    │ 大同分行         │ （戶名：己○○○）         │
└──┴─────────┴──────────────┘


司法院資訊處製作；財團法人民間司法改革基金會備份。
